臺灣臺北地方法院民事判決　　　　　　　93年度勞訴字第97號
原　　　告　甲○○
訴訟代理人　王淑琍律師
被　　　告　陳森源即台灣永安企業社
訴訟代理人　陳進會律師
當事人間請求給付職業災害補償金等事件，經本院於中華民國九
十四年二月十八日言詞辯論終結，判決如下：
    主      文
被告應給付原告新台幣壹萬陸仟壹佰壹拾肆元及自民國九十三年
五月十四日起至清償日止，按年息百分之五計算之利息。
原告其餘之訴駁回。
訴訟費用由被告負擔百分之一，餘由原告負擔。
本判決原告勝訴部分得假執行。但被告如以新台幣壹萬陸仟壹佰
壹拾肆元為原告預供擔保後，得免為假執行。
原告其餘假執行之聲請駁回。
    事實及理由
甲、程序方面：
    按請求之基礎事實同一者，縱於訴狀送達後，原告仍得將原
    訴變更或追加他訴，無須得被告同意，此觀民事訴訟法第二
    百五十五條第一項第二款規定自明。所謂請求之基礎事實同
    一，係指變更或追加之訴與原訴之主要爭點有其共同性，各
    請求利益之主張在社會生活上可認為同一或關連，而就原請
    求之訴訟及證據資料，於審理繼續進行在相當程度範圍內具
    有同一性或一體性，得期待於後請求之審理予以利用，俾先
    後兩請求在同一程序得加以解決，避免重複審理，進而為統
    一解決紛爭者，即屬之。本件原告起訴時有部分主張其因遭
    受職業災害受傷害，被告竟未供給充分之工作，原告乃依勞
    動基準法第十四條第一項第五款之規定終止兩造間勞動契約
    等語。嗣於訴狀送達後之民國 93年9月10日提出書狀追加依
    民法第二百二十七條第二項或依勞動基準法第二十一條第一
    項規定計算方式，請求被告賠償未提供充分工作之損害新台
    幣（下同）495,489 元，被告對此追加雖表示不同意。但查
    ，原告追加此部分之訴，其前後所為請求之基礎事實同一，
    均係以被告在其發生職業災害後未能供給充分之工作為據，
    且就原請求之訴訟及證據資料，於審理繼續進行在相當程度
    範圍內具有一體性，依前揭法條規定，應准許其為訴之追加
    。
乙、得心證之理由：
一、原告主張：
  (一)原告自 87年4月起受僱於被告，長期依其監督指示，至被告
    所分配之客戶住家或辦公場所擔任清潔工作，為按件計酬之
    勞工，兩造間屬勞動契約關係而有勞動基準法之適用。嗣原
    告於 90年11月14日下午2時許騎乘機車，自被告處前往客戶
    即位於臺北市○○區○○路3號7樓之行政院原住民委員會執
    行清潔工作途中，行經中華路總統戲院前因路面不平、天雨
    路滑而自己不慎摔傷（以下稱系爭事故），造成兩膝、右腳
    及兩手多處擦傷、右膝前十字韌帶斷裂及半月狀軟骨破壞之
    傷害，先後至永和復康醫院、漢方中醫診所診療後，再至台
    大醫院檢查確定為瑳膝內側韌帶受傷，乃於 90年12月8日、
    91年1月19 日至郵政醫院接受關節鏡手術治療，惟手術後仍
    有肌肉萎縮及關節僵硬之後遺症，導致長期站立、蹲下及走
    動困難，遂於91年2月至92年7月間於郵政醫院接受復建治療
    ，至今身體機能仍未完全恢復，原告於上班時間內、工作途
    中發生前述意外，導致身體受有傷害、須就醫治療且達不能
    工作情狀，被告曾於原告向勞工保險局申請職業災害傷病給
    付時出具證明，原告乃因此受領勞工保險給付 178,860元，
    但被告卻未依勞動基準法第五十九條規定負雇主之補償責任
    。另自92年2月起至93年4月止刻意不分配給原告充分之工作
    ，致原告無法獲得滿足基本生活需要之工資；再者，被告未
    依勞動契約給付報酬，將雇主應負擔之勞健保費用逕自應給
    付原告薪資中扣除，又以原告業績不足為由片面扣薪13,104
    元；更在原告遭受傷害後刻意減少原告工作，甚至自 93年2
    月24日臺北市政府勞工局協調後完全不提供任何工作予原告
    ；亦未負雇主應負之職業災害補償責任，原告乃於93年5月4
    日依勞動基準法第十四條第一項第五款、第六款規定終止兩
    造間勞動契約，並請求被告於七日內給付相關款項，被告於
    同月6日收受該存證信函，卻未予置理。
  (二)請求權基礎及請求被告給付之項目：
  1.原領工資補償（勞動基準法第五十九條第二款）：原告在90
    年11月14日起至 92年1月共十五個月間，因系爭職業災害事
    故而不能工作，90年10月份原領工資數額為39,438元，被告
    應補償原領工資共591,570元（計算式39,438×15＝591,570
    ）。
  2.被告自 92年2月起至93年5月4日止，未提供充分工作予原告
    而為不完全給付，原告在系爭事故發生前平均工資為40,056
    元，而該段期間僅獲得薪資105,351元，不足495,489元，被
    告應依民法第二百二十七條第二項賠償原告所受損害。況依
    勞動基準法第二十一條第一項規定，雇主給付勞工薪資至少
    不得低於基本工資15,840元，如以最低工資計算，被告在上
    開期間應提供原告相當於237,600元之工作，尚不足132,249
    元，縱原告前開計算無理由，退步言之，亦可請求被告賠償
    132,249元。
  3.原告既已依勞動基準法第十四條第一項第五款、第六款規定
    終止勞動契約，被告依同條第四項規定應給付資遣費，原告
    在90年11月14日發生職業災害至今仍在醫療中，故事故發生
    後之薪資不得列入計算平均工資，應以90年11月前六個月之
    工資計算平均工資，原告自90年10月至 90年5月工資分別為
    38,028元 、39,760元 、38,814元、42,222元、41,792元、
    39,722元，平均工資應為40,056元，工作年資為六年又一個
    月，自得請求六又十二分之一個月平均工資之資遣費，核計
    243,674 元。
  4.再者，被告自 92年1月至92年10月間將雇主應負擔之勞健保
    費用每月 1,638元逕自應給付原告之薪資中扣除，被告應給
    付此部分短少之薪資，計為16,380元。
  5.另被告在原告到職時要求原告給付 5,000元押金，兩造間勞
    動契約既經原告終止，被告亦應依契約約定及民法第一百七
    十九條不當得利之規定返還。
  (三)並聲明：
  1.被告應給付原告1,352,113元，及自93年5月14日起至清償日
    止，按年息5﹪計算之利息。
  2.願供擔保以代釋明，請准宣告假執行。
二、被告則抗辯：
  (一)原告之工作乃係依被告提供之客戶名單至客戶處擦拭電話並
    換貼電話機上芳香片，依其所完成之件數按件計酬，重在工
    作之完成而非勞務之給付，其於工作時並不受被告之指揮監
    督，係由其自行完成工作，關於報酬則係原告自行決定何時
    結算，並非每月固定於月底結算報酬。而為擔保其完成一定
    工作之目的，原告乃繳納 5,000元之履約保證金予被告，兩
    造間屬於承攬契約關係，且欠缺人格上從屬性，無勞動基準
    法之適用。被告雖為原告辦理勞工保險、全民健康保險，但
    不能因此即認兩造間屬於僱傭契約關係。
  (二)原告迄未能證明系爭事故發生當時係自被告處所前往客戶執
    行工作途中，況原告係因闖紅燈為閃避來車而不慎跌倒摔傷
    ，又拒絕由救護車送醫，更乏任何報案紀錄，事後自行至坊
    間接骨所求診，嗣因未見痊癒且傷害愈顯嚴重後，始轉至郵
    政醫院診療，故非屬於職業災害。而原告並未於事發當時或
    隔日通知被告，被告遲至93年11月16日參加臺北市政府勞工
    局勞資爭議協調會時始知悉有系爭事故之發生；至於原告為
    向勞工保險局申請傷病給付所提出之申請書，係被告之勞工
    保險承辦人訴外人徐細妹在未予細究之狀況下，即在投保單
    位證明欄內填載被告資料並蓋章交予原告，但因係由原告自
    行勾選傷害分類欄內之職業災害及因傷病不能工作期間，並
    填載保險事故等內容，據此未能證明原告發生系爭事故係屬
    於職業災害。
  (三)原告既未發生職業災害事故，且係按件計酬之承攬性質，其
    自 90年11月至92年1月間既未完成任何工作，自無報酬可領
    取。況其在91年5月、及自92年1月起至92年12月止十五個月
    間，均正常至被告處工作，且按所完成之工作件數領取工資
    共 105,351元，並無不能工作之情狀，與勞動基準法第五十
    九條第二款要件不符，原告請求被告負補償責任均無理由。
  (四)若以原告所陳其自90年11月14日起即不能工作，則此時其基
    於勞動基準法第五十九條規定取得之請求權即可行使，遲於
    93年5月26 日始提起本件訴訟，已逾同法第六十一條所定二
    年時效期間，被告自得以時效消滅而為抗辯。再者，若原告
    已向勞工保險局領取之職業災害傷病給付，被告依法主張應
    予抵充。
  (五)又被告並無民法第二百二十七條規定之情事，原告在醫療中
    不能工作，係因可歸責其之事由所致，被告並無可歸責事由
    存在，況兩造間為承攬關係，並無固定工作量，亦無最低工
    作量之約定，被告並無未給予充分工作。再者，被告在SARS
    期間，91年虧損27,669元、 92年虧損457,653元，並非刻意
    減少原告工作。
  (六)原告於領取薪資時即知其薪資遭扣除勞健保費用一事，另於
    93年1月16日、93年2月24日臺北市政府勞工局協調期間已知
    悉被告拒絕給付職業災害補償之情，則迄原告依勞動基準法
    第十四條第一項第六款規定終止契約時止，已逾三十日除斥
    期間，終止不合法。
  (七)原告係自 87年5月起始與被告為按件計酬工作之約定，而其
    92年全年報酬僅為 105,351元，在原告終止契約前六個月（
    即92年7月至93年1月工資僅為 2,575元、3,013元、2,215元
    、5,326元、5,362元、5,910元、740元；至於原告90年所得
    之報酬亦僅為193,000元，平均工資應為16,083元。
  (八)被告應退還原告之勞健保費僅為11,114元，至於押金5,000
    元部分被告本即願退回。
  (九)並聲明：原告之訴及假執行之聲請均駁回，如受不利判決願
    供擔保，請准宣告免為假執行。
三、原告主張其受被告僱用、監督指揮，為按件計酬之勞工，兩
    造為僱傭契約關係具有從屬性，而為勞動契約之性質有勞動
    基準法之適用，嗣其在 90年11月14日下午2時自被告處所前
    往客戶場所執行清潔工作途中，不慎摔傷，遭遇職業災害而
    致傷害，導致不能工作，被告應負勞動基準法第五十九條第
    二款之原領工資補償責任；另被告有未供給充分工作、未依
    約給付工作報酬等情，原告遂於93年5月4日依同法第十四條
    第一項第五款、第六款規定終止勞動契約，被告應給付資遣
    費，並賠償未提供充分工作致原告所受之損害；再者，被告
    擅將雇主應負擔之勞健保費用自原告薪資中扣除，另在原告
    任職之初收取之押金 5,000元應予返還等情。但為被告所否
    認，並以前開情詞置辯。是以，本件兩造爭執之重點在於：
  (一)兩造間契約性質為何？究竟為僱傭契約或承攬契約？是否具
    有從屬性而為勞動基準法所稱之勞動契約，而有該法之適用
    ？
  (二)原告本於勞動基準法第五十九條第二款、第十四條第四項規
    定，請求被告給付原領工資補償、資遣費，是否有據？
  (三)原告主張被告未提供充分工作至其受有薪資短少之損害，被
    告應依民法第二百二十七條第二項或勞動基準法第二十一條
    規定，負賠償責任，有無理由？
  (四)被告有無自原告應領薪資中擅自扣除雇主應負擔之勞健保費
    用？又數額為多少？原告請求被告給付此部分短少之薪資，
    是否可取？
  (五)被告應否返還原告到職之初繳納之押金5,000元？
四、現就兩造爭執之重點分述如下：
  (一)兩造間契約性質為何？究竟為僱傭契約或承攬契約？是否具
    有從屬性而為勞動基準法所稱之勞動契約，而有該法之適用
    ？
  1.按僱傭與承攬同屬於供給勞務之契約，惟前者係以供給勞務
    本身為目的，即除供給勞務外，並無其他目的；後者則係以
    發生結果（工作之完成）為目的，供給勞務不過為其手段而
    已，此為二者區別之所在（最高法院八十八年度台上字第六
    二八號判決意旨參照）。原告雖主張其受被告僱用從事電話
    清潔工作，與被告間契約屬於僱傭契約等語。但查，原告在
    被告任職期間無須每日至被告處上、下班，另更無每日工時
    、每月工時之約定，關於報酬之計算則係以所完成之電話支
    數為據，乃原告自陳者（見本院卷第29、78頁）。因之，兩
    造間契約所著重者在於原告應依被告要求至客戶處完成電話
    清潔工作，再按所清潔之電話支數計算報酬，而以電話清潔
    工作之完成為契約之目的，其性質應屬於民法所定承攬契約
    ，堪可認定。
  2.次依勞動基準法第二條第六款規定：「勞動契約：謂約定勞
    雇關係之契約。」，又「勞工：謂受雇主僱用從事工作獲致
    工資者。」、「工資：謂勞工因工作而獲得之報酬。」，亦
    為同條第一款、第三款明文規定者。是勞動契約之勞工與雇
    主間具有使用從屬及指揮監督之關係，勞動契約非僅限於僱
    傭契約，關於勞務給付之契約，其具有從屬性勞動性質者，
    縱兼有承攬、委任等性質，仍應屬勞動契約（最高法院八十
    九年度台上字第一三○一號判決意旨參照）。兩造對於其等
    間契約類型究竟為承攬契約或僱傭契約，固有爭執，但依此
    說明，倘為勞務給付之契約，而具有從屬性質者，不論其為
    僱傭契約、承攬契約，即可認為勞動基準法所稱之勞動契約
    而有該法之適用，反之則否。
  3.勞動契約之從屬性乃勞動契約之特色，所謂從屬性具有下列
    三個內涵：(1)人格上從屬性，此乃勞動者自行決定之自由權
    的一種壓抑，在相當期間內，對自己之作息時間不能自行支
    配，而勞務給付內容之詳細情節亦非自始確定，勞務給付之
    具體詳細內容非由勞務提供者決定，而係由勞務受領者決定
    之，其重要特徵在於指示命令權，例如：勞動者須服從工作
    規則，而僱主享有懲戒權等等。(2)經濟上從屬性，此係指受
    僱人完全被納入僱主經濟組織與生產結構之內，即受僱人並
    非為自己之營業勞動，而係從屬於他人，為該他人之目的而
    勞動，故受僱人不能用指揮性、計畫性或創作性方法對於自
    己所從事工作加以影響，此乃從屬性之最重要意涵。(3)組織
    上從屬性，在現代企業組織型態之下，勞動者與僱主訂立勞
    動契約時，其勞務之提供大多非獨自提供即能達成勞動契約
    之目的，僱主要求之勞動力，必須編入其生產組織內遵循一
    定生產秩序始能成為有用之勞動力，因此擁有勞動力之勞動
    者，也將依據企業組織編制，安排其職務成為企業從業人員
    之一，同時與其他同為從業人員之勞動者，共同成為有機的
    組織，此即為組織上從屬性。承前，勞動契約關係係指勞工
    於雇主之指揮監督下從事勞動，並獲得屬勞動本身對價之工
    資而言；不論勞務關係形式上為承攬或僱傭契約之外形，實
    質上確存在使用從屬關係者，應認為屬勞動契約關係。至於
    是否具備使用從屬關係，則須以提供勞務時有無時間、場所
    之拘束性，以及對勞務給付方法之規制程度，雇主有無一般
    指揮監督權等為中心，再參酌勞務提供有無代替性，報酬對
    勞動本身是否具對價性等因素，作一綜合判斷。
  4.兩造間勞務給付契約，欠缺人格上從屬性：
  (1)首先，原告雖主張被告有為其投保勞健保，並將原告所領取
    之薪資列報為薪資所得，所開立之薪資所得扣繳單位亦為被
    告等情，此固為被告所不爭，但被告另抗辯此尚不足以為兩
    造間存有僱傭契約之證明。依前所述，投保勞健保、申報為
    所得稅扣繳單位等，僅得引以為參酌，在判斷當事人間之契
    約性質部分，仍應就其等相關權利義務內容等，並以實質上
    之從屬性有無判定之。
  (2)觀諸勞動基準法施行細則第十二條規定：「採計件工資之勞
    工所得基本工資，以每日工作八小時之生產額或工作量換算
    之。」，可知勞動基準法上所謂按件計酬之勞工，應係指每
    日均需持續、規律上班之勞工而言，僅其薪資之計算方式係
    採按件計酬，並不包括非持續性工作之勞工。經查，兩造均
    於本院93年10月12日言詞辯論期日陳稱：原告在被告處任職
    期間，兩造並未約定每日工時、每月工時等固定時數，均係
    以原告所清潔之電話支數按件計酬等語綦詳（見本院卷第78
    頁）。又證人丙○○即曾與原告一同在被告處擔任電話清潔
    工作者，其二人工作狀況均相同（見本院卷第 217頁證人丙
    ○○所述），其在本院94年1月7日言詞辯論期日結證稱：「
    ... 電話清潔人員不用每天到公司，像原告因為住的比較遠
    所以大概每週至少去一次，我住的比較近所以兩、三天回去
    一次，回被告處是要問有沒有客戶要去做清潔電話的工作，
    回被告處並沒有限定要待多久，被告也沒有要求我們一定要
    回去，如果沒有回去不會做特別的處理或處罰，... 」等語
    （見本院卷第 216頁），參以，原告自陳在被告處任職期間
    上、下班並無需打卡之情，顯見，兩造間並未約定被告應提
    供原告多少工作量，原告亦無須在特定時間內提供一定勞務
    予被告，原告提供勞務之專屬性程度尚低，其「勞工性」頗
    低。
  (3)依原告所述情節以觀，其依被告指派工作內容至客戶處進行
    電話清潔工作時，僅需在被告要求之期間內將清潔工作完成
    即可，每一次清潔工作約需費時十二至十五天左右，原告工
    作所需清潔用品，例如：紗布、酒精、蠟、刷子、紫外線殺
    菌燈等則係由被告所提供（見本院93年8月3日言詞辯論筆錄
    ），及原告、證人丙○○指述被告之組長會不定時打電話至
    客戶處詢問等情。足見，被告固然對於原告電話清潔工作之
    遂行，包括工作應在期間內完成、是否確實至客戶處工作，
    有相當之指揮監督；但同時因原告對於何時至客戶處進行電
    話清潔工作乙節有相當之選擇空間，被告並未限定原告應在
    特定時間內（特定日期）工作，此時被告指揮監督程度即相
    對減低，原告在從事清潔電話工作時，非嚴格地受被告指揮
    監督。
  (4)再者，在勞動法，由於勞動契約當事人間具有從屬性之特質
    ，因此排除民法上之原則，基於社會性考量予以規範，最具
    體規定則在於勞工請假規則，我國在此係以行政命令方式訂
    立；而由此規則則可看出雇主「工資續付義務」之色彩。工
    資續付原則係勞動契約基本原則之一，勞動者即使未提供勞
    務給付，但在一定條件下其對雇主之工資請求權仍繼續存在
    ，此時對雇主而言，即有工資續付義務（此可參考德國工資
    續付法、奧地利工資續付法等），此義務之存在實屬對民法
    「對價等值」原則之修正，換言之，勞工勞務之提供與雇主
    工資給付之兩項主給付義務在勞動法上為相當之修正。因此
    ，在勞動契約中會有關於例假、休假、特別休假、請假等情
    形存在時，雇主仍負給付工資之義務，以上在勞動基準法第
    三十九條、第四十三條規定亦可得此結論。惟查，原告先陳
    稱：「... 公司（即被告）並沒有給假，但是如果發生重大
    的事情沒有辦法在期限內把工作完成則必須向公司報告，並
    且把我紀錄工作內容的本子交回給公司的組長讓他指派別人
    去接替我的工作，... 」等語，嗣又改稱：「... 公司我覺
    得沒有請假的制度是因為我想努力的工作所以沒有想到請假
    的問題。」（詳見本院卷第 29-30頁），倘若依原告所述，
    被告對負責電話清潔工作之員工設有請假制度，則在原告因
    故無法在期限內將工作完成而向被告報告時，原告應同時依
    被告所訂之規則請假方是，而非僅將記錄工作內容之本子交
    回被告處即可，故應以其先前所述被告並無給假制度乙節較
    堪採信。加以，證人丙○○另證稱：「公司應該有請假制度
    ，我曾經請過假，請假的話沒有薪水可以領，我曾經請過病
    假三個月，公司的行政人員有特別休假，我們作電話清潔人
    員就沒有特別休假，國定假日我們有休息，清潔電話的人員
    不用簽到、簽退... 」、「（被告訴訟代理人問：請假期間
    是否可以領薪水？）沒有扣薪水的問題，但是因為工作量少
    所以領的錢就比較少。」等語（見本院卷第217、221頁），
    益徵，被告之工作人員中，與原告同樣擔任電話清潔工作之
    人員並未享有勞動基準法所定特別休假權利，至於其他行政
    人員則享有之，更彰顯出電話清潔工作人員之契約性質與被
    告所僱用之其他行政人員有別。縱使，依證人丙○○所述，
    擔任電話清潔工作之人員得請病假，但在病假期間則因未提
    供勞務，被告亦無繼續給付工資之義務，僅須按實際清潔電
    話支數給付報酬，顯然欠缺上開勞動契約上基本原則「工資
    續付原則」之特性。
  (5)原告雖另主張被告指派工作後其不得拒絕，應依被告之指派
    遂行電話清潔工作等語。但查，證人丙○○已明白證述：「
    ... 客戶是業務找來的，再由被告把客戶的公司名稱、地址
    告訴我們，被告指定的客戶如果我有事情不能去可以拒絕，
    被告就會指派另外一個人去做，... 」、又改稱：「（原告
    訴訟代理人問：公司派的路線是否可以拒絕不去跑那一個路
    線？）不可以。」、再陳稱：「（被告訴訟代理人問：可不
    可以拒絕路線？）如果那一天真的有事情沒有辦法作，組長
    不會堅持要我們去做，但是如果那一天沒有事情組長會要求
    儘量去做，我都是配合他很少拒絕他。」等語（見本院卷第
    216、217、220 頁）。綜觀證人丙○○所證述內容，可知，
    被告指派工作予原告後，倘若原告因自己之因素當日無法立
    即履行該份清潔工作，得為拒絕並由被告之組長指派他人擔
    任，足徵，原告對於被告指派工作有相當程度得加以拒絕，
    被告對原告之指示命令程度程度非高，且原告所提供之勞務
    可由他人代替，其專屬性程度亦低。
  (6)承前，原告等電話清潔工作人員若拒絕被告所指派之工作，
    被告並不會對其加以處罰，亦未因此減少其等之工作量乙節
    ，則經證人乙○○即被告總管事務之人在本院94年1月7日言
    詞辯論期日結證甚詳（見本院卷第 225頁）。按人格上從屬
    性尚擴及秩序上的懲戒權問題，雇主懲戒權性質、效力向來
    頗有爭論，但一般而言，雇主懲戒權之存在應無疑問，雇主
    對勞工之意向等內心活動過程均能達成某程度之干涉與強制
    ，此點乃人格上從屬性效果最強之處，亦為最根本所在。被
    告對於拒絕所指派工作之原告等電話清潔人員並未對之施以
    懲戒等相關處分，顯見，被告對原告並無懲戒權存在。
  (7)勞動契約之人格上從屬性，乃相對性之概念，綜前所述，兩
    造間勞務給付契約，關於原告對於勞務之提供有決定是否接
    受被告指派之自由，而被告對於原告勞務給付時期，其規制
    程度尚非高度嚴謹，且原告勞務提供具有可代替性、專屬性
    程度亦低，總體觀察，雇主即被告一般指揮監督權尚屬輕微
    ，使用從屬關係相對而言亦屬弱化，人格上從屬性極低，兩
    造間勞務給付契約自因人格上從屬性極低，而非屬勞動基準
    法上所規定之勞動契約，並無該法之適用，應堪認定。
  (二)原告本於勞動基準法第五十九條第二款、第十四條第四項規
    定，請求被告給付原領工資補償、資遣費，是否有據？
    如前所述，兩造間承攬契約欠缺從屬性，並無勞動基準法之
    適用，是以，原告本於勞動基準法上述規定請求被告給付原
    領工資補償、資遣費各591,570元、243,674元，即屬無據，
    應予駁回。至於兩造其餘關於原告發生系爭事故是否該當於
    職業災害，以及原告平均工資之計算等陳述及所提之證據方
    法，即因本件無勞動基準法之適用，而無庸再予逐一論述。
  (三)原告主張被告未提供充分工作至其受有薪資短少之損害，被
    告應依民法第二百二十七條第二項或勞動基準法第二十一條
    規定，負賠償責任，有無理由？
    原告此部分主張無非以：被告依勞動基準法第十四條第一項
    第六款規定，對於原告負有提供充分工作之法定義務，或被
    告所提供之工作使原告取得之工資低於勞動基準法所定最低
    工資等為據（見本院卷第60頁背面）。惟查，兩造間契約非
    屬於勞動基準法之勞動契約，尚無該法之適用，業如前述，
    則原告主張被告負有提供充分工作之法定義務，尚不足採。
    再者，兩造間契約屬於承攬契約，應以原告所完成之工作即
    清潔電話支數為報酬計算之依據（民法第四百九十條第一項
    規定參照），原告固然主張被告自 92年2月起至93年5月4日
    止未提供充分工作予伊等語，但其迄今並未能詳為主張且舉
    證證明兩造間有最低工作量之約定，被告有如何違反所負給
    付義務之行為等情，即遽以被告有不完全給付（未提供充分
    工作）情事，而依民法第二百二十七條規定請求被告負損害
    賠償責任，顯無足取，原告此部分請求被告給付 495,489元
    ，不應准許。
  (四)被告有無自原告應領薪資中擅自扣除雇主應負擔之勞健保費
    用？又數額為多少？原告請求被告給付此部分短少之薪資，
    是否可取？
  1.原告主張：被告自 92年1月至92年10月間將雇主應負擔之勞
    健保費用每月1,638 元，逕自應給付原告之薪資中扣除，計
    為16,380元，被告應依契約給付此部分短少之薪資或依不當
    得利規定返還等語。被告則抗辯：其應退還原告之勞健保費
    僅為11,114元等語。
  2.經查，原告雖提出單據證明被告確實每月扣款 1,638元（見
    本院卷第 165-167頁），但此為被告所否認，雖證人丙○○
    表示該份單據應係被告承辦勞、健保人員徐細妹所製作者，
    但其同時陳稱並未見過此份單據（見本院卷第 218頁），故
    原告所提前述單據之形式上真正，即有可議。惟被告既已自
    陳其所應退還原告之勞健保費為11,114元，故應認原告就此
    部分數額之請求，為屬有據，至超逾部分，則因原告未盡其
    舉證責任而不足以信取，應予駁回。
  (五)被告應否返還原告到職之初繳納之押金5,000元？
    原告請求被告返還押金 5,000元，被告業已表明其本即願退
    回等語，故原告此部分所為之請求，自可准許。
五、綜上所述，兩造間係存有承攬契約，又乏人格上從屬性，非
    勞動基準法所稱勞動契約而無該法之適用，故原告本於勞動
    基準法第五十九條第二款、第十四條第四項及第十七條之規
    定請求被告給付原領工資補償、資遣費，均屬無據；再者，
    原告未能證明兩造間有最低工作量之約定，其主張被告應就
    其薪資短少之損害，負未提供充分工作之損害賠償責任，亦
    屬無據。至於原告主張被告擅將雇主應負擔之勞健保費用共
    11,114元逕自應給付原告之薪資中扣除，依契約請求被告給
    付此部分短少之報酬；另依兩造間契約約定請求被告返還押
    金 5,000元，為有理由，超逾部分則不應准許。復依民法第
    二百二十九條第二項、第三項規定，給付無確定期限者，債
    務人於債權人得請求給付時，經其催告而未為給付，催告定
    有期限者，債務人自期限屆滿時起負遲延責任。卷查，原告
    已於93年5月4日催告被告於七日內給付相關款項，被告則於
    同年月 6日收受該存證信函，有存證信函及回執在卷可稽，
    此為被告所不爭執，故原告主張被告應自 93年5月14日起負
    遲延責任，為可信取。從而，原告請求被告給付16,114元，
    及自93年5月14日起至清償日止，按年息5﹪計算之利息，為
    有理由，應予准許，至超逾部分，則難謂有據，應予駁回。
六、本件為判決之基礎已臻明確，兩造其餘之陳述及所提其他證
    據，經本院斟酌後，認為均於判決之結果無影響，亦與本案
    之爭點無涉，自無庸逐一論述，併此敘明。
丙、假執行之宣告：
    本件所命被告給付之金額未逾 500,000元，依民事訴訟法第
    三百八十九條第一項第五款規定應依職權宣告假執行；被告
    陳明願供擔保，聲請宣告免為假執行，經核原告勝訴部分，
    合於法律規定，爰酌定相當之擔保金額宣告之。原告其餘假
    執行之聲請，因訴之駁回而失所依據，不予准許。
丁、結論：原告之訴為一部有理由，一部無理由，並依民事訴訟
    法第七十八條、第七十九條、第三百八十九條第一項第五款
    、第三百九十二條第二項，判決如主文。
中　　華　　民　　國　　94　　年　　2 　　月　　25　　日
                              勞工法庭  法  官  賴錦華
正本係照原本作成
如對本判決上訴，須於判決送達後廿日內向本院提出上訴狀
中　　華　　民　　國　　94　　年　　2 　　月　　25　　日
                                        書記官  林桂玉
